臺灣臺中地方法院刑事判決　　　　　　　94年度訴字第2233號
被　　　告　丁○○
指定辯護人　刑建緯律師
上列被告因準強盜案件，經檢察官提起公訴（93年度偵字第2123
2號），本院判決如下：
    主    文
本件免訴。
    理  由
一、公訴意旨如後附起訴書所載。
二、本件訊之被告丁○○，固坦承持客觀上可供兇器使用之螺絲
    起子一支（未扣案），撬開被害人丙○○（原名蔡宗德）所
    有停在新竹縣湖口鄉○○路○段471號對面北上車道旁車牌L6
    -0223號自小客車之車門，進入車內坐在駕駛座上，弄斷行
    車電腦之電線後，竊取丙○○所有之行車電腦，並於將竊得
    之行車電腦放在其大腿上後，忽見乙○○上前質問，遂慌而
    逃出丙○○之車子，鑽進伊開來停在旁邊沒有熄火之車內，
    又伊進入車內立即將車駛離逃逸，並無倒車、前進故意衝撞
    乙○○之動作，且乙○○上前質問時，伊亦無與乙○○發生
    扭打，伊只是逃離丙○○的車子而已，伊逃離時也未帶走行
    車電腦，該電腦於伊倉卒逃出丙○○之車子時，順勢自伊腿
    上滑落等語。
三、經查，(一)證人乙○○於民國九十四年十月七日在本院結證稱
    ：「（問：本案九十二年五月二日下午四點在新普公司對面
    車道，你當時是否有發現有竊盜案的發生？）是的」、「（
    問：當時你做何處置？）我過去處理，看他在幹什麼，就看
    到他偷竊車子，我就把車門打開用警棍敲他」、「（問：你
    當時是否有與他發生扭打？）他被我的警棍敲到就掙扎跑掉
    ，他就跑到他自己的車子上我就記下他的車牌號碼」、「（
    問：你當時有無要抓他？）發生的時間很短，他就掙扎跑掉
    」、「（問：你要抓他的時候，被告有無反抗？）被告在掙
    扎，他在偷那部車的時候，他在駕駛座，我開車門的時候，
    他就掙扎出來」、「（問：你當時有無受傷？）沒有」、「
    （問：你剛提到看到被告偷車的時候你拿警棍打他，你有打
    到他的身體？）我好像有打到他的背」、「（問：被告掙扎
    的時候有無跟你的身體有接觸？）沒有，有接觸到我的警棍
    」（參本院卷第72～73頁審判筆錄）。足徵被告在丙○○車
    內遭乙○○發現並用警棍毆打時，只是掙扎逃離該車子，並
    未與乙○○發生扭打，甚至連乙○○身體都沒有碰觸到，其
    當時顯未對乙○○施予強暴或脅迫之行為甚明。(二)證人乙
    ○○於九十四年十月七日在本院結證續稱：「（問：你發現
    的前後過程只有如前面所述這樣？）後來被告車子有倒退又
    前進，類似有要追撞，我就閃開，發生的時間很快，他退後
    又前進，再退後又前進，來回兩次，然後就開走」、「（問
    ：請描述當時被告自己的車停在何處？）被害人的車子隔壁
    」、「（問：當時你站在那裡？）站在兩部車的中間」、「
    （問：被告車子是否面對馬路？還是面對裡面？）面對裡面
    ，因為是斜著放」、「（問：印象中，當天被告的車子有無
    發動引擎？）引擎開著沒有關」、「（問：你剛剛說被告的
    車子有衝撞你兩次，他有撞到被害人的車嗎？有沒有撞到你
    ？）沒有，也沒有撞到我」、「（問：被告來回兩次的衝撞
    動作，他的車頭距離你有多遠？）約八十公分不到一米」、
    「（問：你有沒有閃的動作？）有」、「（問：車頭是否朝
    著你來？）是朝著我來」、「（問：八十不到一米的距離，
    是閃的時候還是沒有閃的時候的距離？）是閃了之後」、「
    （問：他當時衝撞的速度？）是退後的速度，車子是靜止狀
    態，然後向前向後」、「（問：你剛剛說你站在兩部車的中
    間，被告在兩次倒車前進的時候，你的位置為何會在被告的
    車頭位置？）被告的車倒退我的位置就變成是在他車頭的位
    置」、「（問：被告車在後退前進時，你有無做出阻止他跑
    掉的動作？）應該有，他的車子已經倒退，我走到他右邊的
    車門」（參本院卷第74～75頁審判筆錄），被告在本院供
    稱：「那是大馬路，被害人的車子斜放在馬路上，我當時只
    想要偷被害人車內的行車電腦，我是想偷了就逃跑，所以我
    的車子與馬路是平行的，我如果是車子跟被害人的車子平行
    ，我就需要倒退，但我的車子當時是與馬路平行，所以不需
    要倒退，車子開了就跑」（參本院卷第76頁審判筆錄）。茲
    依證人乙○○所言，被告的車子係以車頭朝裡面車尾向馬路
    之斜插方式停放，與丙○○之車子幾乎成平行狀，且未熄火
    ，則被告要將其車子駛離，依正常之駕駛方式，當然要先後
    退，而其於緊張中，或依當時之情況，一次後退無法順利開
    出，再次前進，後退，亦與駕駛汽車之一般經驗無違，又被
    告果係故意衝撞乙○○，則於兩次車頭僅距乙○○約八十公
    分之近距離中，只要稍為加速應可順利得逞，惟被告卻只以
    普通倒車之慢速度前進、後退，且未碰觸到旁邊之丙○○車
    子或乙○○身體，並於倒退、前進、倒退後，前進順利開出
    ，顯見被告當時之車子若真如乙○○所述，係斜停在馬路邊
    ，則其倒退、前進之動作，應僅係為了駛離現場，而非故意
    衝撞乙○○，再被告既已跑進自己之車內，乙○○僅站在旁
    邊，被告自可順利將車開走，亦無須衝撞乙○○，況乙○○
    於前揭證述中謂其於被告跑進車子後，即記下被告之車牌號
    碼，是以其當時應無復以自己肉身阻擋被告車子逃逸之理，
    本院因認乙○○所述之客觀情形，縱然屬實，其認為被告之
    開車前進、後退之舉動，「類似」要撞他等情，應為其主觀
    上之誤解，另被告謂伊係將車子停放與馬路平行，以便容易
    逃跑，此核諸伊未將車子熄火之情，本院認與經驗法則也無
    違背之處，故本院認乙○○所述，於無其他證據可資補強下
    ，尚無法遽認被告有故意開車衝撞乙○○之行為。綜上所述
    ，既無充分證據可資證明被告於遭乙○○發現竊行後，有對
    乙○○施予強暴或脅迫之行為，則被告之行為自與刑法第三
    百二十九條準強盜罪之構成要件不符，非能擅以刑法第三百
    三十條論科，被告應僅成立刑法第三百二十一條第一項第三
    款之攜帶兇器竊盜罪（行車電腦當時已拆下置放在被告大腿
    上，已在被告權力可支配之狀態下，應以既遂論）。
四、被告於為前揭竊盜行為前，曾自九十二年一月二十四日起至
    九十二年六月二十四日止，因連續攜帶可供兇器使用之扳手
    、起子等工具竊取他人之自小客車或行車電腦，甚而向車主
    恐嚇取財之行為，經本院九十二年度易字第一九九二號判處
    有期徒刑三年，並宣告於刑之執行完畢或赦免後，令入勞動
    場所強制工作三年，被告不服，提起上訴，經臺灣高等法院
    臺中分院於九十三年十一月九日以九十三年度上易字第一一
    ○九號駁回上訴並確定，目前正在執行中，此有該二案判決
    書及臺灣高等法院被告全國前案紀錄表存卷可稽（參第
    21232 號偵卷第13～29、本院卷第6頁）。以下稱甲案。
五、被告為本件竊行之時間即九十二年五月二日，在甲案連續竊
    行即自九十二年一月二十四日起至九十二年六月二十四日止
    之間，且行為態樣，行竊標的之種類完全相同，可信被告對
    於本件竊盜行為與甲案竊盜行為，係基於概括犯意為之，應
    屬連續犯，有裁判上一罪關係。
六、按案件經判決確定者，應諭知免訴之判決，刑事訴訟法第三
    百零二條第一款定有明文。又案件經判決確定者，應為免訴
    之判決，此項原則關於實質上一罪或裁判上一罪，均有其適
    用。連續犯係裁判上一罪，其一部分犯罪事實曾經判決確定
    者，其效力當然及於全部，故復將其他部分重行起訴，亦應
    諭知免訴之判決（最高法院四十九年度臺非字第二０號判例
    參照）。茲本件被告竊盜之行為與甲案竊盜行為有連續犯關
    係，自應為甲案確定判決效力所及，而本件丙○○另告訴被
    告撬開車門、弄斷行車電腦電線之毀損行為，因與竊盜之行
    為復有牽連犯之裁判上一罪關係，當應一併為該確定判決效
    力所及，是公訴人就確定判決效力所及之本件竊盜等事實，
    於九十四年七月八日，向本院提起公訴，即有未合，依首揭
    條文規定，本件自應為免訴判決之諭知。
據上論斷，應依刑事訴訟法第三百零二條第一款，判決如主文。
本案經檢察官甲○○到庭執行職務
中　　華　　民　　國　　94　　年　　10　　月　　14　　日
                        審判長法  官  陳慧珊
                              法  官  許月馨
                              法  官  李秋娟
上為正本係照原本作成
如不服本判決，應於判決送達後十日內向本院提出上訴狀，上訴
於臺灣高等法院臺中分院( 須附繕本 )。
                              書記官  吳慕先
中　　華　　民　　國　　94　　年　　10　　月　　14　　日
